臺灣高等法院刑事裁定　　　　　　　　　　　　　　 九十一年度抗字第七四號
　　抗　告　人
　　即 自訴 人　乙○○
　　　　　　　　丙○○
　　被　　　告　甲○○
右抗告人因被告偽造文書等案件，不服台灣台北地方法院中華民國九十年十一月十九
日裁定（九十年度自字第五五七號），提起抗告，本院裁定如左：
    主      文
抗告駁回。
    理      由
一、查本件自訴人乙○○、丙○○等二人自訴被告甲○○涉犯刑法第二百十三條之公
    務員登載不實公文書罪嫌，無非係以被告為最高法院法官，其受理渠等請求所有
    權移轉登記之聲請再審案件，明知依民事訴訟法第五百零七條準用第五百零一條
    第一項及第二項規定之結果，並無所謂「聲請再審，應自裁定確定時起三十日不
    變期間內為之」等文字之準用，竟仍於其受理該案之八十九年度台聲字第五八九
    號駁回自訴人聲請再審之裁定書中，記載該等不實之文字內容，並據以駁回自訴
    人之再審聲請，此有前開最高法院裁定書一份可資為憑，為其主要論據。惟查，
    自訴人等二人前就與案外人張啟昌等人間請求所有權移轉登記聲請再審案件，經
    最高法院於八十四年五月四日以八十四年度台聲字第一九九號、第二００號、第
    二０一號裁定駁回確定後，復於八十九年五月二日具狀向最高法院以不服前開八
    十四年間之駁回聲請再審裁定，另又提出再審之聲請，經被告組成合議庭受理後
    ，認為自訴人聲請再審確已逾越法定聲請再審之三十日不變期間，乃從程序上予
    以駁回等情，迭經原審調取最高法院八十九年度聲字第五八九號卷宗核閱屬實，
    並有該案裁定書一份在卷可憑。雖前開裁定書中記載，聲請再審應自裁定確定時
    起三十日內之不變期間為之，所引用依民事訴訟法第五百零七條準用第五百零一
    條第一項及第二項規定，確屬準用同法「第五百條」之誤寫，惟按民事判決如有
    誤寫、誤算或其他類此之顯然錯誤者，法院得隨時或依聲請以裁定更正之；其正
    本與原本不符者亦同，民事訴訟法第二百三十二條第一項已有明文，且是項規定
    依民事訴訟法第二百三十九條之規定，於法院所為之裁定程序亦準用之。又本案
    被告於合議庭裁定駁回自訴人再審之聲請後，亦因覺察該裁定有誤寫情形，乃於
    九十年十一月一日以九十年度台職字第二一號裁定更正原裁定誤寫部分，此亦有
    最高法院九十年度台職字第二一號裁定一份在卷可查，足見被告於八十九年度台
    聲字第五八九號裁定書中，將民事訴訟法第五百零七條準用第五百條，繕打為準
    用第五百零一條第一項及第二項之情形，純係誤寫，主觀上並無何犯罪之故意可
    言，且該有繕寫錯誤之裁定即經更正，復對原裁定之結果，並不生任何之影響，
    則自訴人執此起訴，顯欠根據。又查無其他積極證據，足資證明被告有何偽造文
    書之犯行，被告之犯罪嫌疑自屬不足，而有刑事訴訟法第二百五十二條第十款之
    情形，原審因依刑事訴訟法第三百二十六條第三項駁回抗告人在第一審之自訴，
    抗告意旨仍執陳詞指摘原裁定不當，為無理由，應予駁回。
二、據上論斷，應依刑事訴訟法第四百十二條裁定如主文。
中    華    民    國    九十一    年       二       月     二    十     日
                              臺灣高等法院刑事第十五庭
                                  審判長法  官  房  阿  生
                                        法  官  雷  元  結
                                        法  官  蔡  光  治
右正本證明與原本無異。
不得抗告。
                                        書記官  王  才  生
中    華    民    國    九十一    年       二       月    二  十  二    日
